【裁判字號】    99,台上,4300
【裁判日期】    990708
【裁判案由】    妨害風化
【裁判全文】
最高法院刑事判決            九十九年度台上字第四三００號
上  訴  人  甲○○
上列上訴人因妨害風化案件，不服台灣高等法院高雄分院中華民
國九十七年十月九日第二審更審判決（九十七年度上更(一)字第一
五八號，起訴案號：台灣高雄地方法院檢察署九十三年度偵字第
九二０三號、第九二五六號），提起上訴，本院判決如下：
    主  文
上訴駁回。
    理  由
按刑事訴訟法第三百七十七條規定，上訴於第三審法院，非以判
決違背法令為理由，不得為之。是提起第三審上訴，應以原判決
違背法令為理由，係屬法定要件。如果上訴理由書狀並未依據卷
內訴訟資料，具體指摘原判決不適用何種法則或如何適用不當，
或所指摘原判決違法情事，顯與法律規定得為第三審上訴理由之
違法情形不相適合時，均應認其上訴為違背法律上之程式，予以
駁回。本件上訴人甲○○上訴意旨略稱：(一)上訴人自始供稱當天
係前往舊情綿綿美容名店按摩消費，每小時新台幣（下同）八百
元，核與共同被告鄭樑凱（已死亡，業經判決不受理確定）及店
內美容師姚屏華等人於警詢指稱：舊情綿綿美容名店之消費方式
為按摩每小時八百元相符。原判決未說明不採上開有利上訴人證
詞之理由，有判決理由不備之違法。(二)本件並無證據證明上訴人
與鄭樑凱就媒介、容留性交易有犯意聯絡及行為分擔，原判決僅
以上訴人案發當日代為看店數十分鐘，即認上訴人與鄭樑凱為共
同正犯，有判決理由不備之違法。(三)被告以外之人於警詢之陳述
乃屬傳聞證據，原則不具證據能力，雖依刑事訴訟法第一百五十
九條之二規定，例外具有證據能力，但仍應符合具有較可信之特
別情況，始足當之。就上訴人接洽過程中有無介紹性交易? 證人
潘其昌、陳逸誠於警詢及審判中證述前後雖有不符，然二人警詢
陳述並無記憶較清晰特別可信之情形。原判決以潘其昌、陳逸誠
警詢陳述距案發較近，未受外力干擾，而有證據能力，自有認定
與卷證不符之違法。(四)潘其昌、陳逸誠、劉凱翔三人係前往舊情
綿綿美容店消費之客人，應屬不罰。警員卻以被告身分傳訊潘其
昌等三人，係以被告身分恫嚇潘其昌等三人，所為詢問程序並非
適法，潘其昌等三人警詢陳述應不具證據能力，原判決採為認定
上訴人犯罪之證據，顯有違背證據法則。(五)原判決未說明證人劉
凱翔之警詢陳述及現場檢查紀錄表是否具有證據能力，有判決理
由不備之違法。(六)刑法刪除常業犯規定後，本件上訴人所為應依
連續犯規定論處，而不受最低本刑有期徒刑一年以上之限制，原
判決仍論處一年以上之有期徒刑，顯已違背「從舊從輕」之精神
，自非適法云云。
惟查原判決依憑上訴人於第一審不利於己之部分自白，證人羅秀
甄、陳靜芳、劉凱翔於第一審之證詞，證人潘其昌、陳逸誠於警
詢、原審之證詞，舊情綿綿美容名店營利事業登記證、扣案劉凱
翔使用過之保險套、台灣高等法院被告（上訴人）全國前案紀錄
表等證據，資以認定上訴人有原判決事實欄所記載之犯罪事實。
因而撤銷第一審關於上訴人部分之科刑判決，改判論處上訴人共
同意圖使女子與他人為性交之行為，而容留以營利為常業罪刑（
累犯，處有期徒刑一年四月，減為有期徒刑八月），併為從刑之
諭知，已詳述其所依憑之證據及認定之理由。對於上訴人辯稱：
民國九十三年四月三十日係受鄭樑凱委託暫時看店，並無共同媒
介、容留女子與他人為猥褻、性交行為云云。經綜合調查證據之
結果，認係卸責之詞，不足採信，分別在判決內詳予指駁，並說
明其證據取捨及判斷之理由。原判決所為論述，核與卷證資料相
符，從形式上觀察，並無足以影響判決結果之違背法令之情形。
按(一)認事採證、證據之取捨及證據證明力之判斷，俱屬事實審法
院之職權，苟無違背證據法則，自不能指為違法。本件原審綜合
上訴人於第一審不利於己之部分自白，證人羅秀甄、陳靜芳、劉
凱翔、潘其昌、陳逸誠之證詞，斟酌其他證據，認定上訴人有本
件之犯罪事實。對於上訴人辯解，認不足採，已分別在判決內詳
述其認事採證、證據取捨及判斷之理由，核與證據法則並無違背
，為其職權之適法行使，自不能指為違法。上訴意旨(一)(二)置原判
決已說明之事項或屬原審採證認事職權之適法行使，任意指摘，
自非適法之上訴第三審理由。(二)被告以外之人於審判外之陳述，
固屬傳聞證據，依刑事訴訟法第一百五十九條之規定，原則上不
得為證據。惟依同法第一百五十九條之二規定：被告以外之人於
檢察事務官、司法警察官或司法警察調查中所為之陳述，與審判
中不符時，其先前之陳述具有較可信之特別情況，且為證明犯罪
事實存否所必要者，得為證據。原判決於理由說明：本件證人潘
其昌、陳逸誠於警詢陳述與審判中證述內容不符，並以二人於警
詢陳述較為可信，因認二人警詢陳述具有證據能力（見原判決理
由一），於法並無不合，自無上訴意旨(三)所指之違背證據法則。
(三)司法警察（官）依法協助檢察官偵查犯罪，知有犯罪嫌疑者，
應即開始調查，必要時得封鎖犯罪現場，為即時之勘察，另得通
知犯罪嫌疑人到場詢問，並將調查之情形報告司法警察官及該管
檢察官，刑事訴訟法第七十一條之一、第二百二十九條至第二百
三十一條定有明文。本件警員係於舊情綿綿美容名店查獲有媒介
、容留女子與男客從事性交易之犯罪行為，而潘其昌、陳逸誠、
劉凱翔均係在場之人，警員因認三人亦有犯罪嫌疑，依法自得對
三人以犯罪嫌疑人身分調查詢問；且警員於詢問前並已踐行刑事
訴訟法第九十五條所定之權利告知義務，自屬合法詢問。上訴意
旨(四)所指，顯非依據卷內資料所為具體指摘之適法上訴第三審理
由。(四)原判決並未以證人劉凱翔警詢陳述及現場檢查紀錄表為認
定上訴人犯罪之證據，縱未說明是否具有證據能力，亦與判決結
果不生影響，自無上訴意旨(五)所指判決理由不備之違法。(五)原判
決於理由說明：上訴人行為後，刑法關於常業犯之規定，業於九
十四年一月七日修正公布刪除，並於九十五年七月一日施行，則
上訴人犯行因行為後新法業已刪除常業犯之規定，顯已影響行為
人刑罰之法律效果，依新法第二條第一項規定，比較新、舊法結
果，仍應適用較有利於被告之行為時法律即修正前刑法第二百三
十一條第二項意圖使女子與他人為性交之行為，而容留以營利為
常業罪（見原判決理由三），經核並無不合。上訴意旨(六)所指，
尚非適法之上訴第三審理由。上訴意旨所指，或對於原判決究竟
如何違背法令，並未依卷內訴訟資料為具體之指摘，或徒憑己意
，就屬原審採證認事職權之適法行使，及原判決已經說明事項，
任意指摘為違法，或於原判決之主旨不生影響之爭執，核與法律
規定得為第三審上訴理由之違法情形，均不相適合，應認其等上
訴違背法律上之程式，予以駁回。
據上論結，應依刑事訴訟法第三百九十五條前段，判決如主文。
中    華    民    國  九十九  年    七    月    八    日
                      最高法院刑事第十二庭
                          審判長法官  黃  一  鑫
                                法官  張  春  福
                                法官  林  勤  純
                                法官  李  錦  樑
                                法官  陳  國  文
本件正本證明與原本無異
                                      書  記  官
中    華    民    國  九十九  年    七    月   十五   日
                                                    M

司法院資訊處製作；財團法人民間司法改革基金會備份。
